臺灣臺北地方法院交通事件裁定　　　　 94年度交聲字第300號
異　議　人
即受處分人　甲○○
上列異議人即受處分人因違反道路交通管理處罰條例案件，對於
臺北市交通事件裁決所於民國九十四年三月七日所為之處分（原
處分案號：北市裁二字第裁二二─ＡＣＶ四七五六三四號、北市
裁二字第裁二二─ＡＣＶ四七五六三五號），聲明異議，本院裁
定如下：
    主  文
原臺北市交通事件裁決所北市裁二字第裁二二─ＡＣＶ四七五六
三五號處分撤銷。
甲○○汽車駕駛人，駕駛汽車有違反道路交通管理處罰條例之行
為，經交通勤務警察制止時，拒絕停車接受稽查而逃逸，處新臺
幣參仟元罰鍰，並予記違規點數壹點。
其餘異議駁回。
    理  由
一、按道路交通管理處罰條例所稱之汽車，依該條例第三條第八
    款規定，包括機器腳踏車在內，而汽車駕駛人，行經有燈光
    號誌管制之交岔路口闖紅燈者，處新臺幣（下同）一千八百
    元以上五千四百元以下罰鍰，道路交通管理處罰條例第五十
    三條定有明文；再汽車駕駛人駕駛汽車有違反道路交通管理
    處罰條例之行為，經交通勤務警察制止時，拒絕停車接受稽
    查而逃逸者，處三千元以上六千元以下罰鍰，同條例第六十
    條第一項亦定有明文，且汽車駕駛人駕駛汽車違反道路交通
    管理處罰條例第五十三條、第六十條第一項規定者，除應依
    該條所規定之罰鍰處罰外，並應分別記違規點數三點（違反
    第五十三條部分）、一點（違反第六十條第一項部分），道
    路交通管理處罰條例第六十三條第一項第一款、第三款分別
    規定甚明。再行為人如係騎乘機車闖紅燈行駛，經交通勤務
    警察制止時，拒絕停車接受稽查而逃逸，嗣為警逕行舉發，
    而在舉發通知單上所載之應到案日期前聽候裁決，經主管機
    關調查後仍認定其有上開違規行為者，依違反道路交通管理
    事件統一裁罰基準及處理細則第四十四條第一項及違反道路
    交通管理事件統一裁罰基準表之規定，需對該行為人各處以
    一千八百元（闖紅燈）、三千元（不服稽查逃逸）之罰鍰，
    並分別記違規點數三點、一點。而逕行舉發違反道路交通管
    理事件，經汽車所有人依通知單之應到案日期前到案，並告
    知違規駕駛人姓名、身分證統一編號及住址者，處罰機關應
    即另行通知違規駕駛人到案依法處理；逾應到案日期，處罰
    機關應依道路交通管理處罰條例第八十五條第三項規定處罰
    該汽車所有人，違反道路交通管理事件統一裁罰基準及處理
    細則第二十四條亦定有明文。易言之，如汽機車駕駛人在道
    路上闖紅燈，為警當場攔停者，處罰機關固應對該汽機車之
    駕駛人為處罰，惟若舉發機關並非當場對該部汽機車攔停，
    而係依道路交通管理處罰條例第七條之二第一項第一款、第
    四款「汽車駕駛人之行為有左列情形之一，當場不能或不宜
    攔截掣單舉發者，得對汽車所有人逕行舉發之：一、闖紅燈
    或平交道。．．．四、不服從指揮稽查而逃逸．．．。」規
    定逕行舉發者，此際舉發機關只能依同條第二項規定對汽機
    車所有人為掣單舉發，而如經舉發之汽機車所有人在舉發通
    知單上所載之應到案日期前到案，並告知處罰機關該名闖紅
    燈行駛及不服稽查逃逸之汽機車違規駕駛人姓名、身分證統
    一編號及住址者，處罰機關應即依前開違反道路交通管理事
    件統一裁罰基準及處理細則第二十四條規定處罰該名違規駕
    駛人，而如汽機車所有人未於應到案日期前到案或雖於應到
    案日期前到案，而未告知處罰機關實際之違規駕駛人者，處
    罰機關仍應依道路交通管理處罰條例第八十五條第三項「本
    條例關於車輛駕駛人之處罰，如應歸責於車輛所有人者，處
    罰車輛所有人。」規定，對車輛所有人加以處罰。
二、本件異議人即受處分人甲○○所有之車牌號碼ＡＳＡ─○七
    五號重型機車於民國九十三年十一月二十五日十六時二十二
    分許，沿臺北市○○路由南往北行駛，途經康定路、武昌街
    口設有燈光號誌管制之交岔路口，竟闖紅燈左轉沿武昌街行
    駛，適為在該路口執勤之證人即臺北市政府警察局萬華分局
    武昌派出所員警陳東良發現，經證人陳東良鳴笛指揮受處分
    人所有該部機車停車接受檢查，詎騎乘受處分人所有該部車
    號機車之人竟趁證人陳東良攔停他輛違規機車未加注意之際
    時，拒絕停車接受稽查而逃逸，嗣證人陳東良記下該部機車
    之車牌號碼等資料，而以受處分人所有該部車號機車有違反
    前揭道路交通管理處罰條例第五十三條、第六十條第一項規
    定之行為掣單舉發，嗣將舉發通知單送達於受處分人後，受
    處分人雖於應到案日期前向原處分機關提出申訴，惟未向原
    處分機關告知該部機車為警舉發當時之駕駛人確實姓名及年
    籍，經原處分機關請舉發單位調查結果，仍認受處分人所有
    該部機車確有前述違規行為，原處分機關乃依道路交通管理
    處罰條例第五十三條、第六十條第一項、第六十三條第一項
    之規定，就受處分人所有該部車號機車前開闖紅燈、不服稽
    查逃逸之行為各裁處該部機車之所有人即受處分人罰鍰一千
    八百元、三千元，合計罰鍰四千八百元，另就闖紅燈部分併
    記受處分人違規點數三點。
三、訊據受處分人固不否認車號ＡＳＡ─○七五號重型機車為其
    所有，惟矢口否認有任何違反道路交通管理處罰條例之行為
    ，辯稱：伊並無在裁決書上所載違規時間騎機車經過違規地
    點，不應受到裁罰云云，惟查：
（一）受處分人所有前開車號機車有於前述時地闖紅燈行駛暨有
      經交通勤務警察制止時，拒絕停車接受稽查而逃逸之違規
      事實，業據證人陳東良於本院九十四年五月六日調查時證
      述明確，且證人陳東良於前開車號機車逃逸後，便立即將
      違規時間、車號、違規地點記載在其拿在手中之告發本封
      面上，業據證人當庭庭呈該告發本，並經本院勘驗屬實，
      。復按交通警員製單舉發違反道路交通管理處罰條例所列
      之違規事實，本質上為行政處分，係公務員基於職務上權
      力，依法就特定之具體事件所為具公法上效果之單方行政
      行為，基於公務員為公法上行為具有公信力之原則，該行
      政處分當可被推定為真正，其據以依法處分之事實認定亦
      為正確無誤，況本件執勤員警與受處分人素不相識，應無
      捏造事實違法取締之必要，而本院亦查無證據足資證明執
      勤員警有何捏造事實違法取締之情事存在，則執勤員警本
      其維護交通秩序、安全職責所為之舉發，自應受到合法、
      正確之推定，不容受處分人任意否認。又受處分人尚無法
      確認於前揭之違規時間，其所有之前開機車確實未在上述
      違規地點出現，而僅表示伊不清楚何人騎乘其所有之機車
      等語（見本院九十四年五月六日訊問筆錄），是自難以推
      認受處分人所有之前開機車絕無違規事實。從而，受處分
      人所有前開車輛違規之事實，自堪予以認定。
（二）證人林浩正雖到庭證稱於前述之違規時間，受處分人與其
      一同在高速公路上欲自桃園返回臺北，自不可能出現在違
      規地點等語，惟查，受處分人為違規機車之所有人，業如
      前述，而受處分人又未能表明於上開違規時間騎乘其所有
      機車之人究係何人，是揆諸前揭法條及說明，受處分人仍
      應依法接受裁罰。
四、綜上，受處分人所有前揭機車確有行經有燈光號誌管制之交
    岔路口闖紅燈，且不服稽查逃逸之情形，針對不服稽查逃逸
    部分，原處分機關依道路交通管理處罰條例第六十條第一項
    裁處罰鍰三千元，固非無見，惟汽車駕駛人，違反道路交通
    管理處罰條例第六十條第一項規定情形者，尚須依同法第六
    十三條第一項第一款規定併記違規點數一點，而原處分機關
    漏未依上開規定於裁決書之處罰主文欄上記載併記受處分人
    違規點數一點，即難認為允洽，是以受處分人異議雖無理由
    ，然原裁定既有不當，仍應由本院將原處分撤銷，以受處分
    人有道路交通管理處罰條例第六十條第一項之違規行為，處
    以三千元之罰鍰，並依同條例第六十三條第一項第一款規定
    記受處分人違規點數一點，裁處如主文第二項所示，以資適
    法。另原處分機關依道路交通管理處罰條例第五十三條規定
    ，就闖紅燈部分裁處受處分人罰鍰一千八百元，並依同法第
    六十三條第一項（漏記第三款）併記違規點數三點，核無違
    誤，受處分人對此處分異議，自無理由，應予駁回。
五、據上論斷，應依道路交通案件處理辦法第十九條、第二十條
    前段，裁定如主文。
中　　華　　民　　國　　94　　年　　5 　　月　　30　　日
　　　　　　　　　交通法庭法　官　劉素如
以上正本證明與原本無異
如不服本裁定應於送達後5日內向本院提出抗告狀
　　　　　　　　　　　　　書記官　陳俐妙
中　　華　　民　　國　　94　　年　　5 　　月　　30　　日
